臺灣新北地方法院刑事判決
110年度金訴字第653號
公  訴  人  臺灣新北地方檢察署檢察官
被      告  洪啓書



                    （現於法務部○○○○○○○○○○○執行中）
上列被告因詐欺等案件，經檢察官提起公訴（110年度偵緝字第1
963號），被告於準備程序中就被訴事實為有罪之陳述，經告以
簡式審判程序之旨，並聽取當事人之意見後，本院合議庭裁定由
受命法官獨任進行簡式審判程序，並判決如下：
    主  文
洪啓書犯三人以上共同詐欺取財罪，累犯，處有期徒刑柒月。未
扣案之犯罪所得新臺幣捌萬元沒收，如全部或一部不能沒收或不
宜執行沒收時，追徵其價額。
    事  實
一、洪啓書依其智識程度及社會生活經驗，應可預見一般人無故
    取得他人金融帳戶使用，可能用作從事財產犯罪及處理犯罪
    所得之工具，藉此取得贓款及掩飾犯行，逃避檢警人員追緝
    ，又提領帳戶內不明款項後交予指定收款者，其提領款項之
    目的極有可能係為製造金流斷點，以掩飾、隱匿該不法所得
    之去向，竟仍基於縱其提供之帳戶供人匯款後，由其提領以
    掩飾、隱匿詐欺犯罪所得之去向，亦不違背其本意之不確定
    故意，與真實姓名年籍不詳綽號「咖啡」之成年男子及其所
    屬詐欺集團成員，共同意圖為自己不法之所有，基於三人以
    上共同詐欺取財及洗錢之犯意聯絡，於民國109年5月25日依
    「咖啡」指示申辦臺灣中小企業銀行帳號00000000000號帳
    戶（下稱臺灣中小企銀帳戶），並於同日交予該詐欺集團成
    員使用。由該詐欺集團某成員先於109年5月11日前某日，以
    帳號「A Lin」在臉書社團「免費刊登廣告中心」，刊登可
    在家可輕鬆賺錢之廣告，劉豐銘於109年5月11日瀏覽該廣告
    後，即加入對方之通訊軟體LINE群組，該詐欺集團成員即假
    冒操作分析師，向劉豐銘佯稱：連結其給予之投資網站平台
    ，即可投資獲利云云，致劉豐銘陷於錯誤，依指示於109年5
    月26日14時16分許，至臺北市○○區○○○路00號臺灣中小企業
    銀行，臨櫃匯款新臺幣（下同）30萬元至上開帳戶內，洪啓
    書再依詐欺集團成員指示，於109年5月27日13時06分許，在
    臺灣中小企銀南三重分行自上開帳戶臨櫃提領36萬元（含劉
    豐銘匯入30萬元款項），並取用其中8萬元購買黃金項鍊，
    其餘款項則由詐欺集團成員至新北市○○區○○○路00號「沃克
    商旅三重正義館」取回，以此方式製造金流之斷點，掩飾及
    隱匿詐欺犯罪所得之去向及所在。嗣經劉豐銘查覺有異，報
    警處理，因而循線查獲上情。
二、案經劉豐銘訴由基隆市警察局第四分局移送臺灣新北地方檢
    察署檢察官偵查起訴。
    理  由
一、上開犯罪事實，業據被告洪啓書於本院準備程序及審理時坦
    承不諱，核與證人即告訴人劉豐銘於警詢時之指訴之情節大
    致相符（偵字卷第17頁及其反面），並有臺灣中小企業銀行
    國内作業中心109年7月7日109忠法查密字第CU45028號書函
    附被告帳戶之客戶基本資料及交易明細、臺灣中小企業銀行
    蘆洲分行109年7月13日109蘆洲字第1540900054號函附被告
    臨櫃提款之監視錄影畫面截圖、臺灣中小企業銀行土城分行
    109年7月20日109土城字第1421090072號函附被告臨櫃提款
    之監視錄影畫面截圖、告訴人劉豐銘之臺灣中小企業銀行存
    款憑條、臺北市政府警察局大同分局建成派出所受理各類案
    件紀錄表、受理刑事案件報案三聯單、受理詐騙帳戶通報警
    示簡便格式表、內政部警政署反詐騙諮詢專線紀錄表、金融
    機構聯防機制通報單各1份在卷可稽（偵字卷第8至10頁反面
    、18至20、23、27、29頁反面），足徵被告之自白與事實相
    符，應堪採信，本案事證明確，被告上開犯行，堪以認定。
二、論罪科刑：
　㈠核被告所為，係犯刑法第339條之4第1項第2款之三人以上共
    同詐欺取財罪及洗錢防制法第14條第1項之洗錢罪。至公訴
    意旨雖認被告另涉刑法第339條之4第1項第3款之罪嫌，然現
    今詐騙集團所採取之詐欺手法多元，未必以電子通訊、網際
    網路或其他媒體等傳播工具對公眾散布而犯之，且被告於本
    案僅係提供帳戶並依指示提領贓款，並非實際與被害人聯繫
    以施行詐術之人，尚難認被告就該詐欺集團成員所為前開詐
    術之具體內容有所預見，自難以前開罪名論處被告之刑責，
    是公訴意旨認被告前開行為另涉有刑法第339條之4第1項第3
    款之罪嫌，容有誤會，然因僅為同一詐欺犯行加重事由之增
    減，仍僅成立一罪，尚毋庸變更起訴法條或為無罪之諭知。
     
　㈡被告與「咖啡」及其所屬詐騙集團成員間，就上開犯行，有
    犯意聯絡及行為分擔，均為共同正犯。
　㈢被告係以一行為同時觸犯上開2罪名，為想像競合犯，應依刑
    法第55條規定，從一重之三人以上共同詐欺取財罪處斷。
　㈣查被告前因違反公司法案件，經本院以106年度簡字第7903號
    判決判處有期徒刑4月確定，於107年9月8日執行完畢，有臺
    灣高等法院被告前案紀錄表在卷可查，其於前案有期徒刑執
    行完畢後5年內，故意再犯本案有期徒刑以上之罪，固符刑
    法第47條第1項之累犯要件，惟審酌前案與本案之罪名及犯
    罪類型均不相同、所侵害者並非具有不可替代性、不可回復
    性之個人法益或其他重大法益等一切情狀後，認如加重其法
    定最低本刑，將使「行為人所受的刑罰」超過「其所應負擔
    罪責」，依司法院大法官會議釋字第775號解釋意旨，僅依
    刑法第47條第1項加重其法定最高度刑。
　㈤被告於本院審理中就洗錢犯行自白不諱（見本院卷第68頁）
    ，原應依洗錢防制法第16條第2項規定減輕其刑，惟被告所
    犯洗錢罪屬想像競合犯其中之輕罪，僅由本院於量刑時一併
    衡酌該部分減輕其刑事由。
　㈥按犯罪之情狀顯可憫恕，認科以最低度刑仍嫌過重者，得酌
    量減輕其刑，刑法第59條定有明文。考其立法理由：科刑時
    原即應依第57條規定審酌一切情狀，尤應注意該條各款所列
    事項，以為量刑標準，本條所謂「犯罪之情狀可憫恕」，自
    係指裁判者審酌第57條各款所列事項以及其他一切與犯罪有
    關之情狀之結果，認其犯罪足堪憫恕者而言，即必於審酌一
    切之犯罪情狀，在客觀上顯然足以引起一般同情，認為縱予
    宣告法定最低刑度猶嫌過重者，始有其適用（最高法院38年
    台上字第16號、45年台上字第1165號、51年台上字第899號
    判例意旨參照）。查被告所為，係犯刑法第339條之4第1項
    第2款之罪，其法定最輕本刑為1 年以上有期徒刑，刑度不
    可謂不重，惟考量被告係提供帳戶，並聽人指示領取贓款，
    與上層策畫者及實際實行詐術者相比，惡性較輕，實際分得
    不法利益亦屬有限，且犯後坦承犯行，於本院審理時已與告
    訴人劉豐銘達成和解，有本院調解筆錄1份附卷可憑，犯罪
    後之態度尚稱良好，如逕行科予重刑，未免過苛。本院綜合
    上開各情，認被告之犯罪情節，若科以該條之法定最輕本刑
    1年有期徒刑，實屬情輕法重，難謂符合罪刑相當性及比例
    原則，是被告就此部分之犯罪情狀，在客觀上足以使人感覺
    過苛而引起一般之同情，尚非無可憫恕，爰依刑法第59條規
    定，酌量減輕其刑，並依法先加後減之。
　㈦爰以行為人之責任為基礎，審酌被告正值壯年，不思以正當
    途徑獲取財物，因貪圖不正報酬，竟提供自己帳戶，及聽人
    指示提領贓款，顯然欠缺守法觀念及對他人財產權之尊重，
    並損害他人之財產法益，所為均無足取，惟念其犯後坦承犯
    行，並與告訴人達成和解，有本院調解筆錄1份在卷可稽，
    兼衡其犯罪之動機、目的、手段、本案犯罪之角色分工上顯
    居較次要之地位等一切情狀，量處如主文所示之刑，以示懲
    儆。
三、查被告自承因本案犯行取得報酬8萬元，其餘款項均已交予
    詐欺集團成員等語（見偵緝卷第47頁），該8萬元屬其犯罪
    所得，未經扣案，亦未實際發還予告訴人，爰依刑法第38條
    之1第1項前段、第3項規定宣告沒收，如全部或一部不能沒
    收或不宜執行沒收時，追徵其價額。至其餘之28萬元，依卷
    內事證不足以認定被告對於上開不法所得具有事實上之共同
    處分權限，自無從就此對被告為沒收或追徵之諭知。
據上論斷，應依刑事訴訟法第273條之1第1項、第299條第1項前
段，洗錢防制法第2條第2款、第14款第1項，刑法第11條前段、
第28條、第339條之4第1項第2款、第55條、第47條第1項、第59
條、第38條之1第1項前段、第3項，刑法施行法第1條之1第1 項
，判決如主文。
本案經檢察官黃孟珊提起公訴，檢察官陳炎辰到庭執行職務。
中　　華　　民　　國　 111　　年　　 1　　月　　27　　日
                  刑事第十五庭  法　官　黃湘瑩
上列正本證明與原本無異。
如不服本判決，應於判決送達後20日內敘明上訴理由，向本院提
出上訴狀 (應附繕本) ，上訴於臺灣高等法院。其未敘述上訴理
由者，應於上訴期間屆滿後20日內向本院補提理由書「切勿逕送
上級法院」。
                                書記官  廖宮仕　　　　
中　　華　　民　　國　　111 　年　　1 　　月　　27　　日

附錄本案論罪科刑法條全文：
中華民國刑法第339條之4
犯第339條詐欺罪而有下列情形之一者，處1年以上7年以下有期
徒刑，得併科1百萬元以下罰金：
一、冒用政府機關或公務員名義犯之。
二、三人以上共同犯之。
三、以廣播電視、電子通訊、網際網路或其他媒體等傳播工具，
     對公眾散佈而犯之。
前項之未遂犯罰之。

洗錢防制法第2條
本法所稱洗錢，指下列行為：
一、意圖掩飾或隱匿特定犯罪所得來源，或使他人逃避刑事追訴
    ，而移轉或變更特定犯罪所得。
二、掩飾或隱匿特定犯罪所得之本質、來源、去向、所在、所有
    權、處分權或其他權益者。
三、收受、持有或使用他人之特定犯罪所得。

洗錢防制法第14條
有第二條各款所列洗錢行為者，處7年以下有期徒刑，併科新臺
幣5百萬元以下罰金。
前項之未遂犯罰之。
前二項情形，不得科以超過其特定犯罪所定最重本刑之刑。